【裁判字號】    95,上訴,678
【裁判日期】    950504
【裁判案由】    毒品危害防制條例
【裁判全文】
臺灣高等法院刑事判決                 95年度上訴字第678號
上  訴  人
即  被  告  甲○○○○ AZE.
義務辯護人  沈培錚  律師
上列上訴人因毒品危害防制條例案件，不服臺灣桃園地方法院94
年度重訴字第37號，中華民國95年1 月18日第一審判決（起訴案
號：臺灣桃園地方法院檢察署94年度偵字第7108號），提起上訴
，本院判決如下：
    主  文
原判決撤銷。
甲○○○○ AZEEZ MAHDI 共同運輸第一級毒品，處有期徒刑拾伍年，
並應於刑之執行完畢或赦免後，驅逐出境。扣案第一級毒品海洛
因（驗餘淨重合計壹參陸零點玖捌公克，純度捌捌點陸柒％，純
質淨重壹貳零陸點柒捌公克，包裝重合計陸壹點玖貳公克），均
沒收銷燬；扣案膠帶壹包、內褲壹條，均沒收。
    事  實
一、緣魏瑞理（英文姓名TONY WEI，未據起訴）係 甲○○○○ AZEEZ
    MAHDI（下稱甲○○○○）在美國就讀中學時認識之朋友，魏瑞理
    對甲○○○○照顧有加，曾經招待甲○○○○ 3次至大陸旅遊，並於93
    年間大陸旅行時認識魏瑞理之表弟蔡景麟（英文名為 SIMON
    ，未據起訴）、魏瑞理少年時同眷村之朋友李宗霽（英文名
    DAVID）。魏瑞理、蔡景麟 明知海洛因係毒品危害防制條例
    第2條第2項第1 款所列第一級毒品，並經行政院公告為甲類
    第4 款之管制進出口物品，不得運輸，亦不得私運進口，魏
    瑞理、蔡景麟2 人即共同基於運輸海洛因及私運管制物品進
    口之犯意聯絡，謀議自泰國私運海洛因入境，而魏瑞理於93
    年12月與甲○○○○在大陸深圳時，告知甲○○○○將東西綁在大腿上
    運輸入境臺灣的計畫，魏瑞理、甲○○○○ 2人於94年1月返回美
    國洛杉磯後，魏瑞理向甲○○○○ 表示如果幫他帶毒品到臺灣的
    話，之前欠他的人情、以及欠他的一些到大陸旅行的費用就
    扯平了等情，並稱，如果運輸毒品成功，2 個月後會給伊美
    金2,000元等語，其後魏瑞理要甲○○○○至臺灣參加蔡景麟母親
    喪禮，實則要甲○○○○運輸毒品，並為甲○○○○購買至臺的機票，
    甲○○○○於94年4月5 日搭機至臺灣桃園中正國際機場，蔡景麟
    、李宗霽則分別前往機場接機，並將甲○○○○ 帶至李宗霽位於
    台南市○○區○○里○鄰○○路○段701巷49號之2住處後，蔡
    景麟先行離去，甲○○○○ 則居住在李宗霽之住處，李宗霽並受
    魏瑞理之託為甲○○○○向位於臺南市○○路160號6樓之1東立旅
    行社股份有限公司（下稱東立旅行社）職員曾麗玲購買臺灣
    至泰國往返之機票。魏瑞理並以要做生意為由向其不知情之
    姊魏瑞珣央求借款新臺幣（下同）50萬元，魏瑞珣乃於94年
    3月28 日自其設於美商花旗銀行帳戶匯款至李宗霽中國信託
    商業銀行帳號000000000000號證券交割帳戶內，李宗霽取得
    該筆款項，除為甲○○○○ 購買機票支出外，其餘則兌換成美金
    14,000元交予甲○○○○，交代其至泰國後交給魏瑞理，甲○○○○於
    94年4月8日搭乘中華航空公司CI647 班機前往泰國曼谷，抵
    達泰國曼谷後將上開美金14,000元交予魏瑞理，並與魏瑞理
    、蔡景麟一同投宿當地不知名飯店，並與蔡景麟住同一房，
    至泰國之第3天晚上（按同年月11日）22 時許，魏瑞理攜帶
    海洛因（合計淨重 1360.98公克，純度 88.67％，純質淨重
    1206.78公克，包裝重合計61.92公克）至甲○○○○ 之房間交予
    甲○○○○ ，並告知與蔡景麟一同搭機至臺灣，下飛機後，跟著
    蔡景麟走，到臺北後把東西交給蔡景麟等語。翌日早上在飯
    店房間再由蔡景麟以其所有棕色及黑色膠帶將上開海洛因分
    別貼於甲○○○○ 二肢大腿內側及內褲中，外罩衣物掩藏之方式
    夾藏，甲○○○○ 與蔡景麟並於同日上午11時許，一同自泰國曼
    谷搭乘中華航空公司編號CI694 號班機，運輸前揭海洛因入
    境，嗣於同日晚間6時30 分許，至桃園中正機場查驗檯接受
    檢查時，為警查獲，當場扣得上開海洛因，並扣得前揭蔡景
    麟所有供私運海洛因犯罪所用夾藏毒品之膠帶1包及甲○○○○所
    有供本件私運海洛因犯罪所用之內褲1條。
二、案經內政部警政署航空警察局、財政部台北關稅局移送臺灣
    桃園地方法院檢察署檢察官偵查起訴。
    理  由
一、訊據被告甲○○○○ 對於運輸扣案物品入境之事實坦承不諱，惟
    矢口否認知悉所運輸物品係第一級毒品海洛因，其辯稱：不
    知道所攜帶的東西是第一級毒品海洛因，以為是Ketamine云
    云。經查：
（一）被告自白於94年4 月12日上午11時許，自泰國曼谷搭乘中
      華航空公司編號CI694 號班機，運輸扣案物品入境，嗣於
      同日晚間6 時30分許，至桃園中正機場查驗臺接受檢查時
      ，為警查獲，當場扣得上開海洛因6 包，並扣得前揭蔡景
      麟所有供私運海洛因犯罪所用之夾藏毒品膠帶1 包及被告
      甲○○○○所有供本件私運海洛因犯罪所用之內褲1條等情，復
      有旅客入出境紀錄查詢報表、臺北關稅局扣押貨物運輸工
      具收據、機票及護照影本、現場照片8 張在卷可稽，並有
      上開屬蔡景麟所有供私運海洛因犯罪所用夾藏毒品之膠帶
      1包及甲○○○○ 所有供本件私運海洛因犯罪所用之內褲1條等
      扣案可佐。再扣案之白色粉末經送法務部調查局鑑驗結果
      ，均含第一級第6項毒品海洛因成分，合計驗餘淨重1360.
      98公克，純度88.67％，純質淨重1206.78公克，包裝重合
      計61.92公克一節，有法務部調查局94年5月30日調科壹字
      第080009365號鑑驗通知書1份在卷可參。是被告確有以棕
      色及黑色膠帶將該批海洛因分別貼於二肢大腿內側及內褲
      中，外罩衣物掩藏之方式夾藏而攜帶第一級毒品海洛因進
      入臺灣等情，堪以認定。
（二）魏瑞理之英文姓名TONY WEI，係被告甲○○○○ 在美國就讀中
      學時認識之朋友，魏瑞理對被告甲○○○○照顧有加，招待甲○○
      ○○ 3次至大陸旅遊，並於93年12月間大陸旅行時認識魏瑞
      理之表弟蔡景麟（英文名為SIMON ）、魏瑞理少年時同眷
      村之朋友李宗霽（英文名DAVID ）等情，業據被告供明在
      卷，核與證人李宗霽於原審審判時證述與被告甲○○○○ 結識
      之情節相符。又被告甲○○○○於94年4月5 日搭機至臺灣桃園
      中正國際機場，蔡景麟、李宗霽分別前往機場接機，並將
      甲○○○○ 帶至李宗霽位於上址住處後，蔡景麟先行離去，被
      告甲○○○○ 則居住在李宗霽之住處等情，業據被告供稱明確
      ，核與證人李宗霽證述之情節相符。而李宗霽並受魏瑞理
      之託為被告 甲○○○○向東立旅行社職員曾麗玲購買臺灣至泰
      國往返之機票等情，業據證人李宗霽、曾麗玲於原審證述
      明確，互核相符，亦有證人李宗霽為被告向東立旅行社購
      買機票之請款單、代購機票之資料、航空公司存根聯影本
      、刷卡購買機票之存根聯影本等附卷可稽。又魏瑞理並以
      要做生意為由向其不知情之姊姊魏瑞珣央求借款50萬元，
      魏瑞珣乃於94年3月28 日自其設於美商花旗銀行帳戶匯款
      至李宗霽中國信託商業銀行帳號000000000000號證券交割
      帳戶內，業據證人魏瑞珣、李宗霽於原審證述明確，互核
      相符，復有證人魏瑞珣提出美商花旗銀行跨行匯款申請書
      、匯款資料、證人李宗霽提出上開證券交割帳戶存摺影本
      附卷可稽。又李宗霽取得該筆款項，除為被告甲○○○○ 購買
      機票支出外，其餘則兌換成美金14,000元交予被告 甲○○○○
      ，交代其至泰國後交給魏瑞理，被告甲○○○○於94年4 月8日
      搭乘中華航空公司CI647班機前往泰國曼谷，並將美金14,
      000 元交予魏瑞理等情，業據被告供承不諱，核與證人李
      宗霽之證述情節相符。又被告搭乘中華航空公司CI647 班
      機前往泰國曼谷，抵達泰國曼谷與魏瑞理、蔡景麟一同投
      宿當地不知名飯店，並與蔡景麟住同一房，魏瑞理則獨自
      住1房，至泰國之第3天晚上即於同年月11日晚間22時許，
      魏瑞理攜帶海洛因6包至被告甲○○○○之房間交予被告，並告
      知與蔡景麟一同搭機至臺灣，下飛機後，跟著蔡景麟走，
      到臺北後把東西交給蔡景麟。翌日早上在飯店房間再由蔡
      景麟以棕色及黑色膠帶將該批海洛因分別以膠帶黏貼於被
      告二肢大腿內側及內褲中，外罩衣物掩藏之方式夾藏，甲○
      ○○○與蔡景麟並於同日上午11 時許，一同自泰國曼谷乘中
      華航空公司編號CI694 號班機返臺等情，業據被告自承不
      諱，並有被告入出境紀錄查詢表、中華航空公司地勤服務
      處2005年10月3日函檢送被告案發當日搭乘CI694班機旅客
      名單26G座位姓名TSAI CHING LIN，而蔡景麟確實於94 年
      4月12日入境，隨即於翌日出境並有入出境查詢結果1紙在
      卷可稽，足徵被告甲○○○○前開供述應非子虛，應堪採信。
（三）被告雖辯稱其不知道所夾藏入境之物為海洛因以為是Keta
      mine云云，然查：
    1.被告雖辯稱不知所攜帶的東西是海洛因，認為是Ketamine
      ，且主觀上認知運輸Ketamine只要判4、5年而已。然查被
      告先於檢察官偵查中供稱所攜帶的東西是古柯鹼（見偵查
      卷第35頁），嗣於檢察官起訴將被告移送原審羈押訊問時
      ，則改稱所攜帶之東西是麻醉劑的物品，至原審審判時則
      又辯稱是Ketamine。按被告若係依魏瑞理所告知而認知其
      受魏瑞理指示攜帶入境者係Ketamine，且依魏瑞理所告知
      運輸Ketamine只判4、5年而已，則被告於偵查中即可供述
      其運輸入境的東西是Ketamine，何以遲至原審審理時始改
      稱攜帶的東西是Ketamine？是被告所辯其以為攜帶之物為
      Ketamine云云，自難憑採。
    2.按我國桃園中正國際機場要求各航空公司於旅客來臺時填
      寫入境相關資料，均會要求告知不可攜帶違禁物品或替陌
      生人攜帶可疑物品等事項，且於機場內各處標語、電視、
      廣播及各航空公司班機上服務人員均有以各種語言、圖示
      宣導旅客不可攜帶毒品、違禁物品入臺或替陌生人攜帶可
      疑物品入臺，為眾所皆知之事，並有財政部關稅局94 年8
      月8日北普稽字第0941017036 號函檢送張貼「攜帶毒品入
      境，得科處死刑或無期徒刑」中、英文告示之相片，被告
      於原審及本院審判時均自承，在飛機上有聽到廣播，最重
      可判處死刑等語，被告復於原審自承曾經在美國時施用過
      海洛因、古柯鹼及大麻，是與魏瑞理一同施用海洛因等語
      。是被告就其所夾帶運輸之物為價值高昂之海洛因毒品，
      應有所認識，其空言諉為不知，委難採信。又被告復供述
      知道在亞洲多處攜帶毒品會判死刑，僅因魏瑞理幫伊很多
      忙，所以伊就相信攜帶的東西，如被查獲只會判4、5年等
      語，然何以與被告自泰國曼谷一起搭機返臺之魏瑞理表弟
      蔡景麟身上未夾藏被告所述之Ketamine，被告顯然為運輸
      毒品集團之工具而已，蔡景麟則擔任在旁監視毒品流向之
      人，此益足以證明被告對其所攜帶之東西為有被判處死刑
      或無期徒刑之毒品海洛因有所認識。
    3.依據被告所述運輸過程，其係於94年4月5日自美國搭機至
      臺灣，然後居住在李宗霽之住處，於同年4月8日搭乘中華
      航空公司CI647班機前往泰國曼谷，於同年4月12日早上在
      飯店房間由蔡景麟以棕色及黑色膠帶將該批海洛因分別黏
      貼於二肢大腿內側及內褲中，外罩衣物掩藏之方式夾藏，
      與蔡景麟一同自泰國曼谷搭乘中華航空公司編號CI694 號
      班機，至臺北後將毒品交付予蔡景麟，衡諸運輸過程大費
      周章、神秘十足，已足啟人疑竇。況且，上開以棕色及黑
      色膠帶將該批海洛因分別貼於二肢大腿內側及內褲中，外
      罩衣物掩藏之方式早為國際間慣用之運毒伎倆，被告自承
      為國中中輟生，仍為一般智識程度之人，並有多次搭乘飛
      機經驗，理當知悉其所夾帶之物為價值高昂之毒品海洛因
      ，其空言諉為不知，自難憑採。
    4.被告供稱此次若運輸成功之代價為美金2,000 元，連同被
      告自美國搭機往返臺北及臺北往返曼谷之機票、食宿費用
      ，總計魏瑞理等人要求被告攜帶「物品」來台所投資之費
      用至少高達新臺幣數十萬元，則被告對於伊攜帶來台之「
      物品」價值至少數倍於此當有所認識，衡諸該價值已非一
      般違禁物堪可比擬。
    5.綜上所述，被告所辯不知其所運送之物品為海洛因毒品乙
      節，顯無足採，自難以執為被告有利之認定，其顯可預見
      所攜帶入境臺灣之物品，應為第一級毒品海洛因，惟其仍
      為之運輸，是其自泰國出發時，即已具有預見其所私運之
      物品為海洛因，且其發生不違背其本意之不確定故意。
（四）綜上事證，被告否認知悉所運輸之物係第一級毒品海洛因
      之辯解，核屬卸責之詞，不足採信，其對於身上夾藏之物
      品為海洛因，應有所認識，而仍私自運輸來臺之犯罪行為
      ，事證明確，應依法論科。
三、按海洛因係毒品危害防制條例第2條第2項第1 款規定之第一
    級毒品，且係行政院依懲治走私條例公告之「管制物品項目
    及其數額」甲項第4 款所列之管制進出口物品，被告自泰國
    私運海洛因入境臺灣，係犯毒品危害防制條例第4條第1項之
    運輸第一級毒品罪及懲治走私條例第2條第1項之私運管制物
    品進口罪。被告持有第一級毒品海洛因之低度行為，為運輸
    之高度行為所吸收，不另論罪。被告一運輸毒品海洛因行為
    同時觸犯前開二罪，為想像競合犯，依刑法第55條規定，應
    從一重論以毒品危害防制條例第4條第1項之運輸第一級毒品
    海洛因罪。被告與魏瑞理、蔡景麟間，有犯意聯絡及行為之
    分擔，均為共同正犯。被告運輸毒品海洛因入境臺灣，係為
    賺取美金2,000元之代價，並償還魏瑞理之前3次帶被告至大
    陸地區旅遊之人情，而受魏瑞理等人利用其係美國籍，料想
    海關官員應該不會嚴格檢查，受犯罪集團成員的利誘挺而走
    險，此次運輸毒品犯行係屬初犯，而系爭毒品並未外流，所
    造成的危害尚屬輕微，所獲取之利益並非鉅額，犯後供出運
    輸毒品之所有細節，以及其他所有共犯，衡酌其犯情，尚非
    無可憫恕之處，本院認如量以最低法定本刑，實猶嫌過重，
    爰依刑法第59條之規定酌量減輕其刑。
四、原審本同上見解對被告予以論罪科刑，固非無見。然查，被
    告甲○○○○之全名為甲○○○○ AZEEZ MAHDI，原審不察誤植為MAHD
    I 甲○○○○ AZEEA 其所為判決即有違誤，被告上訴否認知悉所
    運輸之毒品為第一級毒品海洛因，雖無理由，然原審判決既
    有上揭違誤，本院自應予以撤銷改判。爰審酌被告為圖獲取
    美金2,000 元之代價，為販毒集團運輸毒品入境臺灣，運輸
    海洛因重量多寡，如流入市面，將有害於我國人民身體健康
    及社會治安危害，及其犯後態度等一切情狀，量處如主文第
    二項所示之刑，以資懲儆，又被告為美國籍之外國人，受本
    件有期徒刑以上刑之宣告，並依刑法第95條之規定，諭知被
    告應於刑之執行完畢或赦免後，予以驅逐出境。
五、沒收部分：
（一）扣案之第一級毒品海洛因（合計淨重1360.98 公克，純度
      88.67％，純質淨重1206.78公克，包裝重合計 61.92公克
      ），連同包裝之塑膠袋（其內仍有微量毒品殘留，依法務
      部調查局處理流程並無將毒品與包裝袋析離分別銷燬之情
      形，參見該局93年11月16日調科壹字第09362396550 號函
      ），均應依毒品危害防制條例第18條第1 項前段沒收銷燬
      。
（二）另扣案膠帶1 包，係該集團成員所有供夾藏運輸毒品所用
      之物，而內褲1條則係被告甲○○○○所有供本件私運海洛因犯
      罪所用之物，業據被告陳述在卷，均為被告及共犯供本案
      運輸毒品犯罪所用之物，均應依毒品危害防制條例第19條
      第1 項規定宣告沒收之，且因該等物品均經扣案，即無「
      一部或全部不能沒收」之情形，無須再為「如一部或全部
      不能沒收時，追徵其價額」之諭知。
（三）至被告尚未獲取之美金2000元，乃尚未實際獲取之利益，
      自無庸對之宣告沒收。再者，毒品危害防制條例第19條第
      1 項所稱「供犯罪所用或因犯罪所得之財物，均沒收之」
      ，必於犯同條例第4條至第9條、第12條、第13 條或第14
      條第1項、第2項之罪有直接關係為限，被告往返臺灣、泰
      國、及自美國至臺灣之間所使用機票、食宿費用，顯係被
      告必要之交通、食宿支出，非供運輸毒品之用，亦非運輸
      毒品所得之對價，故不予沒收，並予說明。
據上論斷，應依刑事訴訟法第369條第1項前段、第364條、第299
條第1項前段，毒品危害防制條例第4條第1項、第18條第1項前段
、第19條第1項，懲治走私條例第2 條第1項、第11條，刑法第11
條、第28條、第55條、第59條、第95條，判決如主文。
本案經檢察官張秋雲到庭執行職務。
中    華    民    國     95     年    5    月    4    日
                  刑事第十一庭  審判長法  官 張連財
                                      法  官 林明俊
                                      法  官 楊照男
以上正本證明與原本無異。
如不服本判決，應於收受送達後十日內向本院提出上訴書狀，其
未敘述上訴之理由者並得於提起上訴後十日內向本院補提理由書
（均須按他造當事人之人數附繕本）。
                                      書記官 陳秋雄
中    華    民    國     95     年    5    月    4    日
附錄：本案論罪科刑法條全文
毒品危害防治條例第4條製造、運輸、販賣第一級毒品者，處死
刑或無期徒刑；處無期徒刑者，得併科新臺幣一千萬元以下罰金
。製造、運輸、販賣第二級毒品者，處無期徒刑或七年以上有期
徒刑，得併科新臺幣七百萬元以下罰金。製造、運輸、販賣第三
級毒品者，處五年以上有期徒刑，得併科新臺幣五百萬元以下罰
金。
製造、運輸、販賣專供製造或施用毒品之器具者，處一年以上七
年以下有期徒刑，得併科新臺幣一百萬元以下罰金。
前四項之未遂犯罰之。
懲治走私條例第2 條
私運管制物品進口、出口逾公告數額者，處七年以下有期徒刑，
得併科新台幣二十萬元以下罰金。
以犯前項之罪為常業者，處三年以上十年以下有期徒刑，得併科
新台幣三十萬元以下罰金。第一項之未遂犯罰之。
第一項所稱管制物品及其數額，由行政院公告之


司法院資訊處製作；財團法人民間司法改革基金會備份。
